臺灣高雄地方法院刑事判決　　　　　　　　　　　　九十三年度簡上字第八一０號
　　上　訴　人
　　即　被　告　甲○○原名金.
　　上　訴　人
　　即　被　告　丙○○　男　三.
　　共　　　同
　　選任辯護人　康進益律師
　　　　　　　　王國論律師
右列上訴人即被告因違反區域計劃法案件，不服本院高雄簡易庭九十三年度簡字第四
三八一號，中華民國九十三年十月十五日第一審簡易判決（聲請簡易判決處刑書案號
：臺灣高雄地方法院檢察署九十三年度偵字第一四０九二號），提起上訴，本院判決
如左：
    主  文
上訴駁回。
    事  實
一、甲○○（原名金英美，於民國《下同》九十三年一月十四日更名）及丙○○分別
    明知坐落高雄縣美濃鎮○○段五八０號及第五七九號之土地（下稱系爭土地），
    均係位於區域計畫範圍之一般農業區農牧用地，未經申請核准，不得改變地形地
    貌，渠等分別於九十一年八月間與系爭土地之管理者即行政院國軍退除役官兵輔
    導委員會屏東農場（下稱屏東農場）約定合夥經營養殖場，而取得系爭土地之使
    用權。隨後甲○○及丙○○分別經高雄縣政府於九十二年四月三十日及同年五月
    七日准許渠等於系爭土地上整地，渠等則進行整池，然經高雄縣政府於九十二年
    六月三十日上午十時許派員至系爭土地勘查，發現甲○○及丙○○在系爭土地上
    挖掘之魚塭並不符合高雄縣政府原先准予渠等整池之計畫，故高雄縣政府即以九
    十二年七月二十三日府地用字第０九二０七二七三０二號處分書各裁處渠等罰鍰
    新臺幣（下同）六萬元，且限期於九十二年八月二十一日以前恢復土地原狀，詎
    料甲○○及丙○○於接到上開處分書後，並未遵守處分書內容將系爭土地恢復原
    狀，經高雄縣政府於九十三年一月十九日再派員前往查驗時，發現系爭土地均未
    回復原狀。
二、案經高雄縣政府警察局旗山分局報告臺灣高雄地方法院檢察署檢察官偵查後聲請
    簡易判決處刑。
    理  由
一、訊據上訴人即被告甲○○及丙○○對渠等在系爭土地挖掘養殖池，且有接獲高雄
    縣政府要求渠等回復原狀等情不諱，然矢口否認有何違反區域計畫法之犯行，並
    均辯稱：「我們當初是與屏東農場合夥經營，所以整地的過程，他們都有派人監
    工，而且當初還在整地中，尚未完成，應該不會有違反區域計畫法的問題」云云
    。（見本院九十三年十二月十四日準備程序筆錄，第二六頁）
二、經查：
（一）被告甲○○及丙○○於九十二年六月三十日，經高雄縣政府查獲渠等在系爭土
      地上之整池已破壞原有之地形地貌，故認渠等違反核准內容，而裁處罰鍰六萬
      元，且均限期恢復土地原狀，惟渠等均未限期內恢復土地原狀等情，此業經被
      告二人坦承不諱，有高雄縣政府會勘紀錄一份、九十二年七月四日府農漁字第
      ０九二０一０六六七九號函、九十二年七月二十三日府地用字第０九二０一二
      七三０二號函及高雄縣美濃鎮非都市土地違規使用案件處理查報表暨其所附照
      片等資料在卷可資佐證。
（二）被告二人雖辯稱：渠等整池之方式均係依照屏東農場人員之指示進行，且整池
      期間屏東農場亦有派員至現場監工，是被告等應無違反區域計畫反之犯意，又
      本件整池計畫尚未完成，既尚未完成，縱魚池深度不符規定，在全部未完成前
      應不得指為違反區域計畫法云云。惟按民事或刑事訴訟之裁判，以行政處分是
      否無效或違法為據者，應依行政爭訟程序確定之，行政訴訟法第十二條第一項
      定有明文，因此本件高雄縣政府所為之上開行政處分是否無效或具備其他瑕疵
      ，應由受處分人即被告二人循行政程序確定之，非由原審逕為判斷，是被告等
      辯稱因整池計畫尚未完成，應不得認定渠等有違反核准內容云云，尚有違誤，
      先予敘明。佐以據證人鍾宏璋即屏東農場員工於本院審理時證稱：「（你或你
      們是否有發現被告二人盜採砂石？）當初我們派人到現場，我們最主要就是怕
      被告盜採砂石，所以我們派人去現場的期間，他們不可能盜採砂石，至於其他
      時間是否有盜採我們就不知道。」、「（高雄縣政府為何會要求被告於九十二
      年八月二十一日前將系爭土地回復原狀？）因為同年（指九十二年）六月，縣
      政府到現場會勘，認為砂石有明確的短少，所以就禁止他們繼續整池，並且要
      求他們回復原狀。」、「（當時他們是否有違反你們雙方規範整池的內容？）
      有違反。由合作契約書第五條第一款有載明，被告必須接受我們的指導，並且
      負責維護土地的水土保持、環境保護及清潔工作，並且不得改變土地的地形及
      地貌。縣政府勘驗時，他們的確有違反契約規定，才請他們限期回復原狀。」
      等語（見本院九十三年十二月二十九日審判筆錄，第八二頁、第八四頁至第八
      五頁）。綜合證人鍾宏璋之前開證詞及依據上開高雄縣政府會勘紀錄，系爭土
      地之地形地貌確已遭改變，且不符合高雄縣政府原先核准渠等整池之內容，而
      被告二人身為整池計畫之執行者，自難以渠等均係依照屏東農場人員之指示進
      行整池計畫云云，作為推責之詞。
（三）再者，被告二人另辯稱：渠等於九十二年八月間有送回復原狀計劃書給高雄縣
      政府，但高雄縣政府以計劃書太簡單為由退回，而屏東農場又以渠等未經高雄
      縣政府之同意為由，不讓渠等至系爭土地回復原狀，故渠等並非故意違反區域
      計劃法云云。惟據證人鍾宏璋於本院審理時證稱：「（於縣政府要求他們回復
      原狀期間，被告是否有申請進場回復原狀？）我們農場的資料裡面，在縣政府
      要求他們回復原狀期間，確定沒有被告申請進入農場回復原狀書面紀錄，但是
      我有聽他們口頭提起過。因為我不是主管單位，他們聲請回復原狀的計劃書，
      必須先經過縣政府的許可後，我們才能讓他們進場回復原狀。」等語（見上開
      審判筆錄，第九五頁）。是依證人鍾宏璋前開所述，被告等僅有口頭向屏東農
      場申請進場回復原狀之舉，並無任何書面資料之正式申請，實難認被告二人有
      回復原狀之真意。此外，被告二人於九十二年七月二十八日即接獲高雄縣政府
      回復原狀之通知書，距高雄縣政府命渠等回復原狀之期限即九十二年八月二十
      一日，已有近一個月之久，則被告等有時間再行提供符合高雄縣政府要求之計
      畫，自難僅以遭高雄縣政府退回計畫書為由，而主張渠等並非無心恢復原狀，
      故此，渠等有違反區域計畫法之規定，應堪認定。
（四）綜上所述，足見被告等所辯，顯係卸責之詞，不足採信。本件事證明確，被告
      等違反區域計畫法罪行，堪以認定。
二、核被告甲○○與丙○○上開違反區域計畫法第十五條第一項之管制使用土地規定
    ，未依高雄縣政府之函令於限期內恢復土地原狀，係違反同法第二十一條第一項
    規定，應依第二十二條論罪科刑。原審因而適用刑事訴訟法第四百四十九條第一
    項前段、第三項、第四百五十四條第二項、區域計劃法第二十一條第一項、第二
    十二條、刑法第十一條前段、第四十一條第一項前段、罰金罰鍰提高標準條例第
    二條之規定，各量處被告二人有期徒刑三月，並諭知易科罰金之折算標準，本院
    審酌被告二人經高雄縣政府發函限期恢復原狀，竟均置之不理，殊甚可議，且犯
    後並未坦承犯行態度不佳，又迄今仍尚未將上開土地回復原狀等一切情狀，認其
    認事用法並無不當，量刑亦無不妥。上訴人執前詞據以提起上訴，指摘原審判決
    不當，為無理由，應予駁回。
據上論斷，應依刑事訴訟法第四百五十五條之一第一項、第三項、第三百六十八條，
判決如主文。
本案經檢察官乙○○到庭執行職務。
中　　　華　　　民　　　國　　九十四　　年　　　一　　　月　　十一　　日
                                  臺灣高雄地方法院刑事第七庭
                                      審判長法  官    孫啟強
                                            法  官    蔡川富
                                            法  官    張茹棻
右正本證明與原本無異。
不得上訴。
                                            書記官    李忠霖
中　　　華　　　民　　　國　　九十四　　年　　　一　　　月　　 十一 　　日
【附錄本判決論罪科刑法條】
區域計畫法第二十一條第一項：
  違反第十五條第一項之管制使用土地者，由該管直轄巿、縣 (巿)政府處新台幣六
  萬元以上三十萬元以下罰鍰，並得限期令其變更使用、停止使用或拆除其地上物恢
  復原狀。
區域計畫法第二十二條：
  違反前條規定不依限變更土地使用或拆除建築物恢復土地原狀者，除依行政執行法
  辦理外，並得處六個月以下有期徒刑或拘役。
